臺灣高雄地方法院民事裁定
110年度消債更字第23號
聲  請  人  王憶玲  
0000000000000000

代  理  人  呂帆風律師
上列當事人因消費者債務清理事件聲請更生，本院裁定如下：
    主  文
聲請人王憶玲自中華民國一一○年六月十六日下午四時起開始更
生程序。
命司法事務官進行本件更生程序。
    理  由
一、聲請意旨略以：伊有不能清償債務情事，曾依中華民國銀行
    公會會員辦理消費金融案件無擔保債務協商機制請求共同協
    商債務方案成立，惟因不可歸責於己之事由毀諾。伊又未經
    法院裁定開始清算程序或宣告破產，爰聲請更生等語。　　
二、按債務人不能清償債務或有不能清償之虞者，得依本條例所
    定更生或清算程序，清理其債務；債務人無擔保或無優先權
    之本金及利息債務總額未逾新臺幣（下同）12,000,000元者
    ，於法院裁定開始清算程序或宣告破產前，得向法院聲請更
    生；法院開始更生程序之裁定，應載明其年、月、日、時，
    並即時發生效力；法院開始更生或清算程序後，得命司法事
    務官進行更生或清算程序，必要時得選任律師、會計師或其
    他適當之自然人或法人1人為監督人或管理人，消費者債務
    清理條例（下稱消債條例）第3條、第16條第1項、第42條第
    1項、第45條第1項分別定有明文。
三、經查：
  ㈠聲請人於消債條例施行前，依中華民國銀行公會會員辦理消
    費金融案件無擔保債務協商機制請求共同協商債務方案成立
    ，聲請人應自民國95年6月起，分80期，利率0％，每月清償2
    6,147元，嗣聲請人未如期繳款而於95年10月毀諾，固有台
    新銀行函（卷第118至122頁）可稽。惟聲請人原經營呷尚檳
    榔店，每月收入約25,000元，於95年10月因經營不善而註銷
    登記，由配偶每月資助生活，其於毀諾時未投保勞保，此有
    勞工保險被保險人投保資料表（卷第13頁）、稅籍登記資料
    公示查詢（卷第134頁）、財政部高雄國稅局三民分局函（
    卷第142至143頁）可考。以聲請人斯時之收入，已難負擔每
    月26,147元之還款金額，堪認聲請人有不可歸責於己之事由
    ，致不能履行原協商條件。
　㈡聲請人於107年度至109年度均無申報所得，名下無財產，雖
    有台灣人壽保單，惟非要保人；又聲請人自107年10月16日
    起於陳專業檳榔批發任計件人員，從事檳榔包手，按粒計酬
    ，108年收入共計189,500元，109年收入共計191,800元，11
    0年1月至5月收入共計85,500元，另有三節獎金每節1,000元
    、過年紅包3,600元，入不敷出時，由母親不定時資助約10,
    000元至20,000元不等，現未領取任何補助等情，有財政部
    高雄國稅局107年至108年綜合所得稅各類所得資料清單及財
    產歸屬資料清單（卷第14至16頁）、財產及收入狀況說明書
    （卷第3至4頁）、債權人清冊（卷第148頁）、戶籍謄本（
    卷第18頁）、勞工保險被保險人投保資料表（卷第13頁）、
    個人商業保險查詢結果表（卷第79頁）、財團法人金融聯合
    徵信中心前置協商專用債權人清冊（卷第7至8頁）、信用報
    告（卷第9至12頁）、社會補助查詢表（卷第37至39頁）、
    高雄市政府都市發展局函（卷第51頁）、勞動部勞工保險局
    函（卷第52頁）、勞動部勞動力發展署高屏澎東分署函（卷
    第53頁）、健保投保紀錄（卷第112頁）、在職證明書（卷
    第63頁）、收入切結書（卷第132頁）、陳專業檳榔批發陳
    報狀（卷第145至146頁）、台灣人壽保險股份有限公司函（
    卷第124至125頁）等附卷可證。另查聲請人曾任呷尚檳榔店
    之負責人，惟呷尚檳榔店業於95年10月31日註銷稅籍，有稅
    籍登記資料公示查詢（卷第134頁）、財政部高雄國稅局三
    民分局函（卷第142至143頁）在卷可證。依聲請人上述工作
    、收入及財產情況，堪認以其108年1月至110年5月平均每月
    收入約16,647元【計算式：（189,500＋191,800＋85,500）÷2
    9＋（3,600＋1,000×3）÷12＝16,647，本裁定計算式均採元以
    下4捨5入】核算其償債能力，較為妥適。
  ㈢關於聲請人必要生活費用部分，聲請人主張每月支出5,000元
    （無房屋租金）云云。按債務人必要生活費用，以最近1年
    衛生福利部或直轄市政府所公告當地區每人每月最低生活費
    1.2倍定之，消債條例第64條之2第1項定有明文。本院參酌
    衛福部社會司所公告110年度高雄市最低生活費為13,341元
    ，1.2倍即16,009元。又聲請人陳稱於公公所有房屋居住，
    客觀上無房屋費用支出，故於計算聲請人個人每月必要生活
    費時，即應自前開已包括居住費用在內之每月最低生活費用
    中，扣除相當於房租支出所佔比例（大約為24.36％）。即12
    ,109元【計算式：16,009－（16,009×24.36%）＝12,109】，
    聲請人主張每月必要支出約5,000元，尚屬合理，應予採計
    。
  ㈣關於聲請人扶養支出部分，聲請人稱須負擔未成年子女蔡○丞
    、蔡○恩、父親王宗雨及母親王黃瓊月之扶養費，每月各5,0
    00元、5,000元、1,500元、1,500元。經查：
  ⒈蔡○丞係97年8月生，現就讀國中，蔡○恩係102年5月生，現就
    讀國小，於107年度至109年度均無申報所得，名下無財產，
    現未領取任何補助等情，此有戶籍謄本（卷第18頁）、所得
    資料清單及財產歸屬資料清單（卷第67至72頁）、109年稅
    務電子閘門財產所得調件明細表（卷第153至154頁）、在學
    證明書（卷第106至107頁）、社會補助查詢表（卷第40至42
    頁、第47至50頁）附卷可考。蔡○丞、蔡○恩既未成年，名下
    復無財產，堪認有受扶養之權利。茲審酌聲請人負擔高額債
    務需要清理，其所負扶養義務自有別於一般，而應考慮其經
    濟能力。而聲請人配偶蔡金星土木包工，聲請人稱蔡金星每
    月收入約50,000元，是以2人經濟狀況，本院認聲請人與配
    偶應分擔扶養子女費用之比例約為3：7 。至於扶養費用數
    額部分，按受扶養者之必要生活費用，準用第1項規定計算
    基準數額，並依債務人依法應負擔扶養義務之比例認定之，
    消債條例第64條之2第2項亦有明定。準此，聲請人所應負擔
    未成年子女之扶養費，應以110年度高雄市每人每月不含房
    屋支出之最低生活費之1.2倍即12,109元（詳前述）計算，
    聲請人負擔10分之3扶養費即7,265元（計算式：12,109×2×0
    .3＝7,265），逾此範圍難認必要。
  ⒉父親王宗雨係48年生，於107年度至109年度申報所得各為29,
    513元、29,513元、12,000元（性質為租賃所得），名下有
    房屋、土地各1筆，現值共計880,200元，現為靠行聯結車司
    機，108年至110年1月平均每月收入約175,859元，薪資均存
    入母親王黃瓊月之帳戶；母親王黃瓊月係49年生，於107年
    度至109年度均無申報所得，名下有2006年出廠車輛1部，前
    於107年5月4日領取953,678元勞保老年給付，109年4月29日
    領190,209元一次退休金等情，此有戶籍謄本（卷第17頁）
    、所得資料清單及財產歸屬資料清單（卷第73至78頁）、10
    9年稅務電子閘門財產所得調件明細表（卷第151至152頁）
    、王黃瓊月之存簿（卷第82至105頁）、勞工保險被保險人
    投保資料表（卷第60至62頁）、社會補助查詢表（卷第31至
    36頁）、勞動部勞工保險局函（卷第52頁、第123頁）附卷
    可參。王宗雨每月收入已逾110年度高雄市每人每月不含房
    屋支出之最低生活費之1.2倍即12,109元，而王黃瓊月甫領
    取勞保老年給付，且於聲請人入不敷出尚有餘裕資助聲請人
    ，堪認王宗雨、王黃瓊月有相當資產，仍具謀生能力，以自
    有收入應能維持生活，並無受聲請人扶養之必要，聲請人主
    張扶養父、母親，難認可採。
  ㈤承上，聲請人目前每月平均收入16,647元，扣除個人必要支
    出5,000元、子女扶養費7,265元後，剩餘4,382元，而聲請
    人目前負債總額為2,733,556元（卷第148頁債權人清冊），
    以每月所餘逐年清償，至少須約52年（計算式：2,733,556÷
    4,382÷12≒52）始能清償完畢，應認其已不能清償債務。此
    外，聲請人無擔保或無優先權之債務總額未逾12,000,000元
    ，且無消債條例第6條第3項、第8條或第46條各款所定駁回
    更生聲請之事由存在。則聲請人聲請更生為有理由，應予准
    許，爰命司法事務官進行本件更生程序。
四、依消債條例第11條第1 項、第45條第1 項、第16條第1 項，
    裁定如主文。
中　　華　　民　　國　 110　　年　　6 　　月　　16　　日
              　　民事庭　　法　官　賴寶合
以上正本係照原本作成。
本裁定不得抗告。
中　　華　　民　　國　 110　　年　　6 　　月　　16　　日
  　                        書記官　胡美儀